【裁判字號】    98,上易,628
【裁判日期】    980914
【裁判案由】    侵占
【裁判全文】
臺灣高等法院臺南分院刑事判決         98年度上易字第628號
上訴人即被告  甲○○
上列上訴人因侵占案件，不服臺灣臺南地方法院98年度易字第58
6號中華民國98年7月31日第一審判決（起訴案號：臺灣臺南地方
法院檢察署97年度偵字第13651號），提起上訴，本院判決如下
：
    主  文
上訴駁回。
    理  由
一、按不服地方法院之第一審判決而上訴者，應向管轄第二審之
    高等法院為之。提起上訴，應以上訴書狀提出於原審法院為
    之。上訴書狀應敘述具體理由。第二審法院認為上訴書狀未
    敘述理由者，應以判決駁回之。刑事訴訟法361條第1項、第
    2項、第350條及第367條前段分別定有明文。而所謂不服第
    一審判決之具體理由，必係依據卷內既有訴訟資料或提出新
    事證，指摘或表明第一審判決有何採證認事、用法或量刑等
    足以影響判決本旨之不當或違法，而構成應予撤銷之具體事
    由，始克當之（例如：依憑證據法則具體指出所採證據何以
    不具證據能力，或依憑卷證資料，明確指出所為證據證明力
    之判斷如何違背經驗、論理法則）；倘僅泛言原判決認定事
    實錯誤、違背法令、量刑失之過重或輕縱，而未依上揭意旨
    指出具體事由，或形式上雖已指出具體事由，然該事由縱使
    屬實，亦不足以認為原判決有何不當或違法者（例如：對不
    具有調查必要性之證據，法院未依聲請調查亦未說明理由，
    或援用證據不當，但除去該證據仍應為同一事實之認定），
    皆難謂係具體理由，俾與第二審上訴制度旨在請求第二審法
    院撤銷、變更第一審不當或違法之判決，以實現個案救濟之
    立法目的相契合，並節制濫行上訴（最高法院97年度台上字
    第892號刑事判決意旨參照）。
二、上訴意旨略稱：上訴人因家中經濟拮据，斯時父親又罹病在
    身，借貸無門，始而告急，誤觸法網，侵占業務款項支付醫
    療費用。孰料未旋幾，其父親即因併發症導致腦梗塞，上訴
    人犯後業於原審審理時坦承犯行，並已與告訴人達成和解，
    獲得宥恕，且賠償完畢，此有調解筆錄在卷可稽。上訴人乃
    因家庭事故，一時告急而觸法，並非故意為犯罪之不法行為
    。原審未予詳查，判處有期徒刑七月。為此提出上訴，請依
    刑法第57條第1款、第9款及第59條規定，撤銷原判決，科以
    較低之刑度云云。
三、原審因被告就被訴事實為有罪之陳述，並聽取被告之意見後
    ，裁定依簡式審判程序審理，據以判決認定上訴人即被告有
    起訴書事實欄所載之犯行，係依憑被告於警詢、偵查之供述
    及原審之自白，證人即告訴人乙○○於警詢、偵查中之證述
    、證人姜明璋、張簡三義、王永瑞於偵查中之證述，並有員
    工在職承諾書、承包契約書、俊福實業社編號001406（客戶
    存聯）產品保證服務卡、編號001407（公司存聯）產品保證
    服務卡、編號002312（客戶存聯）產品保證服務卡、編號00
    0372（客戶存聯）產品保證服務卡、（公司存聯）產品保證
    服務卡、001430之（客戶存聯）產品保證服務卡及（公司存
    聯）產品保證服務卡、編號001410（客戶存聯）產品保證服
    務卡、001416（公司存聯）產品保證服務卡、002974（客戶
    存聯）產品保證服務卡、編號002973（公司存聯）產品保證
    服務卡、貞佑有限公司之證明書、川寶實業有限公司（客戶
    存聯）產品服務卡、（公司存聯）產品服務卡、被告書立之
    單據、俊福實業社編號001423（客戶存聯）產品保證服務卡
    、編號001408（公司存聯）產品保證服務卡、編號001434（
    客戶存聯）產品保證服務卡、編號001435（公司存聯）產品
    保證服務卡、編號001412（客戶存聯）產品保證服務卡、編
    號001411（公司存聯）產品保證服務卡、客戶黃華出具之單
    據1紙、被告安裝之濾水器、離子棒、陶瓷濾心之照片4張、
    俊福實業社編號002588（客戶存聯）產品保證服務卡、編號
    001251（公司存聯）產品保證服務卡、編號002698（公司存
    聯）產品保證服務卡、編號001633之（客戶存聯）產品保證
    服務卡及（公司存聯）產品保證服務卡等證據可資佐證，因
    認被告所為係犯刑法第336條第2項業務侵占罪，已敘述其所
    憑之證據及其認定之理由。復敘明審酌被告為累犯，被告侵
    占業務款項之犯罪動機、目的及所侵占款項金額，暨其犯後
    業於原審審理時坦承犯罪，並已與告訴人達成和解且賠償完
    畢等一切情狀，而論處被告有期徒刑七月。其量刑亦稱允當
    ，並無輕重相差懸殊等裁量權濫用之情形。從形式上觀察，
    並無判決違背法令之情形存在。
四、按量刑之輕重，係屬事實審法院得依職權自由裁量之事項，
    苟以被告之責任為基礎，復已斟酌刑法第57條各款所列情狀
    而為刑之量定，復未逾越法定刑度，不容任意指為違法（最
    高法院96年台上字第7018號判決意旨參照）。經查，原判決
    已詳細記載其審酌科刑之一切情狀之理由，既未逾越法定刑
    度，又未濫用自由裁量之權限，刑度亦屬妥適，核無不當或
    違法之情形。況上訴人即被告甲○○侵占之動機，依告訴人
    乙○○於原審審理時所陳，乃上訴人向地下錢莊借款繳納前
    案所處徒刑易科之罰金。為繳納地下錢莊之利息，始侵占本
    案款項等語（原審審理卷第48頁參照）。參酌，上訴人即被
    告甲○○於偵查中辯稱向客戶收取之款項，係供加油、修車
    使用云云（偵卷第11頁參照），並未提及侵占款項以供支付
    父親醫療費等情。再者，依上訴人即被告所提出之奇美醫院
    診斷證明書所載，被告父親吳榮元於98年5月18日起罹患腦
    梗塞症，然本件上訴人即被告之侵占時間均在97年間，其侵
    占行為顯與父親罹病無關，並無何情堪憫恕之情狀。原審未
    適用刑法第59條酌減其刑，並無不當。綜上所述，被告上訴
    理由尚不足以影響判決量刑刑度之本旨，亦不足以認為原判
    決有何不當或違法，核非上開法條規定之上訴應敘述之具體
    理由。被告復未另外具體指摘原審判決關於認定事實、適用
    法律及量刑等事項，究有何違法或不當之具體情形。揆諸上
    開說明，本件上訴未敘述具體理由，本院亦無須再命補正，
    其上訴不合法，應予駁回，並不經言詞辯論為之。
五、依刑事訴訟法第367條前段、第372條，判決如主文。
中    華    民    國    98    年    9     月    14    日
                  刑事第六庭  審判長法  官  董武全
                                    法  官  賴純慧
                                    法  官  林英志
以上正本證明與原本無異。
不得上訴。
                                    書記官  魏安里
中    華    民    國    98    年    9     月    14    日


司法院資訊處製作；財團法人民間司法改革基金會備份。
